臺灣高雄地方法院民事裁定
110年度消債職聲免字第214號
聲　請　人　周銘仁　00000000000000000000000000000000000
00000000000000000000000000000000000000000000000000000000
00000000000000000000000000000000000000000000000000
代　理　人　王銘鈺律師
相對人即債　國泰世華商業銀行股份有限公司
權人　　　　　　　　000000000000000000000000000000000000
法定代理人　郭明鑑　00000000
代　理　人　蔡政宏　000000000000000000000000000000000000
相對人即債　花旗(台灣)商業銀行股份有限公司
權人　　　　　　　　000000000000000000000000000000000000
0000000000000000000000000000000000000000000000000000000
法定代理人　莫兆鴻　00000000
代　理　人　陳正欽　00000000000000000000000000000000000
　　　　　　　　　　000000000000000000000000
　　　　　　　　　　00000000
相對人即債　滙豐（台灣）商業銀行股份有限公司
權人　　　　　　　　000000000000000000000000000000000000
0000000000000000000000000000000000000000000000000000000
法定代理人　麥康裕　00000000
　　　　　　　　　　000000000000000000000000
　　　　　　　　　　000000000000000000000000000
相對人即債　合作金庫資產管理股份有限公司
權人　　　　　　　　00000000000000000000000000000000000
法定代理人　蔡見興　00000000
代　理　人　劉獻文　00000000
上列聲請人即債務人因消費者債務清理事件聲請免責，本院裁定
如下：
    主  文
聲請人即債務人周銘仁不予免責。
    理  由
一、本案基礎事實
　　查聲請人於民國109年5月14日聲請更生，經本院以109年度
    消債更字第175號裁定自109年11月4日開始更生程序，嗣因
    聲請人所提更生方案未經可決或認可，而於110年6月3日轉
    清算程序，經本院以110年度消債清字第134號裁定自110年7
    月7日開始清算程序，嗣因財產不敷清償相關債務及費用，
    本院乃於110年9月29日以110年度司執消債清字第113號裁定
    終結清算程序確定，而普通債權人未同意免責。
二、本件經本院裁定終結清算程序確定，依消費者債務清理條例
    第132條、第133條、第134條之規定，本院應就聲請人是否
    應予免責（即無前開條例第133條、第134條規定之要件）進
    行審理，茲說明如下：
　㈠消債條例第133條前段
　1.本院裁定開始清算程序後，聲請人之財產及所得
　　⑴聲請人的財產
　　　查聲請人名下無財產，亦未領取社會補助、津貼等情，有
      稅務電子閘門財產所得調件明細表、低收入戶/中低收入
      戶/中低老年人生活津貼管理/身障者生活補助/單親家庭
      子女生活教育補助表、勞動部勞工保險局函、勞動部勞動
      力發展署高屏澎東分署函、高雄市政府都市發展局函在卷
      可資認定（見院卷第8-17頁、第23-25頁）。
　　⑵聲請人之所得
　　　查聲請人自承擔任粗工等語，並提出任職之昇民企業有限
      公司薪資單為佐（見院卷第57-58頁、第45-53頁）；又本
      院以上開薪資單所載月薪新臺幣（下同）28833元為計算
      基準，堪認自110年7月7日開始清算程序起至前開薪資單
      所載最後月份110年12月止，以月為單位計算，聲請人所
      得總額為172998元（見院卷第59頁計算表）。
　2.本院裁定開始清算程序後，聲請人之支出
　　⑴依衛福部社會司公告110年度高雄市最低生活費為13341元
      ，依消債條例第64條之2第1項之規定，聲請人之最低生活
      費用應以前開高雄市每月最低生活費用金額1.2倍計算即1
      6009元做為計算基準數額。
　　⑵聲請人最低生活費
　　　查聲請人未婚，無子女，且與胞兄周銘德一家租屋同住，
      有房租支出等情，業據聲請人陳明在卷（見院卷第57-58
      頁）；參酌前開說明，聲請人之最低生活費即以前述金額
      16009元為計算基準。基此，自110年7月7日開始清算程序
      起至前開薪資單所載最後月份110年12月止，以月為單位
      計算，聲請人支出最低生活費總額為96054元（見院卷第5
      9頁計算表）。
　  ⑶扶養費部分
　　　聲請人雖主張每月負擔母親周陳碧霞扶養費2000元等語，
      惟亦自陳其無法提出相關證據為佐（見院卷第57頁反面）
      ，基此，聲請人無法提出其母親之收入及支出相關證據供
      本院審酌聲請人母親受扶養之必要性，此部分之主張，尚
      難准許。
　3.本院裁定開始清算程序後，聲請人之所得餘額
　　依據上開證據，聲請人前開所得總額扣除個人最低生活費總
    額後，尚有餘額76944元（見院卷第59頁計算表）。
　㈡消債條例第133條後段
　　聲請人於聲請清算前2年期間，可處分所得總額每月23800元
    ，扣除個人必要生活費15719元後，尚有餘額8081元等情為
    聲請人所不爭執（見院卷第57頁），亦為本院109年度消債
    更字第175號裁定認定在案，則聲請人於聲請清算前2年期間
    所得餘額為193944元（計算式：8081×24=193944）；又普通
    債權人於清算程序中均未受償乙節，亦有110年度司執消債
    清字第113號裁定、債權表在卷可參（見院卷第2頁、司執消
    債清字卷第46-47頁）。可認聲請人於本院裁定開始清算程
    序後，其所得總額扣除個人最低生活費總額後仍有餘額，且
    普通債權人受分配總額（0元）低於聲請清算前2年期間之可
    處分所得餘額，應已符合消債條例第133條所規定不免責事
    由。
  ㈢消債條例第134條部分
　　查聲請人無出國紀錄，有入出境查詢表在卷可參（見院卷第
    7頁）；又本院復查無聲請人有消債條例第134條所列其他各
    款應不免責事由，且債權人亦未提出聲請人有何符合消債條
    例第134條各款所規定之事證供本院參酌，故應認聲請人並
    無消債條例第134條所定不免責事由之存在。
　㈣消債條例第138條
　　本件債權發生原因為信用卡費、現金卡費、消費貸款等情，
    有債權表在卷可佐（見司執消債清卷第46-47頁），本件債
    權非屬消債條例第138條所列事由，併予敘明。
三、綜上所述，聲請人既有消債條例第133 條不應免責之事由，
    復未經普通債權人全體同意其免責，揆諸首揭規定，本件聲
    請人應不免責，爰裁定如主文。
四、另債務人因消債條例第133 條之情形，受不免責之裁定確定
    後，繼續清償達該條規定之數額，且各普通債權人受償額均
    達其應受分配額時，依消債條例第141 條之規定，債務人得
    再聲請法院裁定免責。又法院為不免責之裁定確定後，債務
    人繼續清償債務，而各普通債權人受償額均達其債權額之20
    % 以上者，依消債條例第142 條規定，可再行聲請法院裁定
    免責，附此敘明。
中　　華　　民　　國　 111　　年　　2 　　月　　17　　日
              　　民事庭　　法　官　賴寶合
上為正本係照原本作成
如不服本裁定，應於裁定送達後10日內，以書狀向本院提出抗告
，並繳納抗告費新臺幣1千元
中　　華　　民　　國　 111　　年　　2 　　月　　17　　日
  　                        書記官　胡美儀
附錄
一、債務人繼續清償得聲請法院裁定免責之規定：
　　消費者債務清理條例第141條
　　債務人因第 133 條之情形，受不免責之裁定確定後，繼續
　　清償達該條規定之數額，且各普通債權人受償額均達其應受
　　分配額時，得聲請法院裁定免責。　　
    消費者債務清理條例第142條
　　法院為不免責或撤銷免責之裁定確定後，債務人繼續清償債
　　務，而各普通債權人受償額均達其債權額之 20% 以上者，
　　法院得依債務人之聲請裁定免責。
二、債務人嗣後聲請裁定免責時，須繼續清償各普通債權之最低
    應受分配額。